【裁判字號】    97,上易,1368
【裁判日期】    971023
【裁判案由】    詐欺
【裁判全文】
臺灣高等法院臺中分院刑事判決        97年度上易字第1368號
上  訴  人  臺灣臺中地方法院檢察署檢察官
被      告  辛○○
            庚○○
上  一  人
選任辯護人  陳建勛律師
被      告  子○○
            乙○○
            丁○○
上  一  人
選任辯護人  陳芝荃律師
被      告  己○○
            癸○○
上列二人共同
選任辯護人  廖健智律師
            張智翔律師
被      告  丙○○  男  37歲（民國○○年○月○日生）
                    身分證統一編號：Ｚ000000000號
                    住台中市○○區○○路91巷49號
選任辯護人  王庭鴻律師
被      告  戊○○  男  39歲（民國○○年○月○○日生）
                    身分證統一編號：Ｚ000000000號
                    住花蓮縣花蓮市○○里○○路100號
                    居台中市○○區○○路二段207-18號
選任辯護人  吳梓生律師
            鄭志誠律師
被      告  甲○○  男  27歲（民國○○年○月○○日生）
                    身分證統一編號：Ｚ000000000號
                    住台中縣東勢鎮○○路609巷7號
選任辯護人  賴銘耀律師
被      告  寅○○  男  28歲（民國○○年○月○○日生）
                    身分證統一編號：Ｚ000000000號
                    住南投縣魚池鄉新城村通文巷4之2號
                    居台中市○○區○○街40號14樓之1
選任辯護人  陳芝荃律師
被      告  壬○○  女  40歲（民國○○年○月○○日生）
                    身分證統一編號：Ｚ000000000號
                    住台中市○區○○○街10號11樓之8
上列上訴人因被告詐欺案件，不服臺灣臺中地方法院96年度易字
第3125、4969號，中華民國97年6月4日第一審判決（偵查案號：
臺灣臺中地方法院檢察署96年度偵字第9667號、95年度偵字第18
863、18864、18865、23026號），提起上訴，本院判決如下：
    主  文
上訴駁回。
    理  由
一、本案經本院審理結果，認第一審判決並無不當，應予維持，
    並引用第一審判決書記載之理由（如附件，惟原審判決理由
    文記載以附件方式引用起訴書所載，判決正本卻未見任何附
    件存在，非無疏漏，爰於本判決補充之。）
二、檢察官上訴意旨略以：(一)被告12人之詐欺犯意及犯行，原起
    訴書業已載明，復於原審經檢察官舉證及論告詳盡；(二)被告
    壬○○、辛○○、庚○○、子○○及乙○○等 5人，另犯有
    刑法第344條重利罪。蓋以5人之行為，表面上雖是買賣行為
    ，實則外表套以買賣之脫法行為，而遂行重利之犯行。申言
    之，被告等 5人均明知刷卡借款人內心真意係借款，實無購
    物之真意，其等人對於必須購買之商品項目，並無指定權，
    且犯罪行為法律關係之複雜化，係肇因於被告等人為脫免重
    利罪責，所施之迂迴脫法方式，而刷卡借款人僅能依據被告
    之指示，購買被告所指定之商品，再以高買低賣之方式將商
    品交付被告，據以向被告取得所欲借之現金，被告等人此種
    行為，應認係重利之脫法行為，否則若採取迂迴方式即可規
    避免重利罪責，則凡經偽裝之重利犯行，因經施以煙幕而得
    以蔽障內裡重利之實質，皆將逍遙法外而氾濫成災，刑法重
    利罪之規定終將無適用之餘地而成具文。又借款人係以買貴
    賣低之方式，向被告等換取現金，若非借款人急需用錢，根
    本無人願以此種方式換取現金。且由被告交付刷卡金額百分
    之92或百分之90之現金給刷卡人，即由被告取得刷卡金額百
    分之8或百分之10之作為利息，變相貸款給急需用錢之刷卡
    借款人，而取得與原本顯不相當之重利（於借款人刷卡購買
    商品後，隨即交付商品換取現金之轉手片刻間，被告即取得
    刷卡金額百分之8或百分之10之利息，故刷卡金額百分之8或
    百分之10即相當於1日之利息）。該5被告所犯之重利罪與上
    述之詐欺罪間，具有想像競合犯之關係，應依刑法第55條規
    定處斷，是原審諭知被告等12人無罪，認事用法自有違誤，
    自難認原判決妥適，請撤銷原判決，另為適當之判決云云。
三、經查本案被告詐欺不能證明，已經原審判決論述稽詳，檢察
    官亦未提出足證明被告等詐欺之積極事證，尚無從遽為不利
    被告之認定；又本案起訴書犯罪事實文並未載及被告等有何
    貸放金錢而收取重利之事實，證據並所犯法條文亦未認被告
    等犯重利罪，而詐欺與重利罪侵害法益不同，構成要件亦異
    ，難認屬同一基本社會事實而得變更起訴法條（參考最高法
    院97年度台上字第3640、3867號判決意旨），本案起訴之詐
    欺犯行既經本院認定無罪，即與其他罪名無裁判上一罪關係
    ，本院無從審理，亦併明，綜上，本案檢察官上訴並無理
    由，應予駁回。
四、據上論斷，應依刑事訴訟法第三百七十三條、第三百六十八
    條，判決如主文。
本案經檢察官丑○○到庭執行職務。
中    華    民    國    97    年    10    月    23    日
            刑事第一庭  審判長法  官  陳  紀  綱
                              法  官  陳  欣  安
                              法  官  姚  勳  昌
上列正本證明與原本無異。
不得上訴。
                              書記官  吳  宗  玲
中    華    民    國    97    年    10    月    23    日


司法院資訊處製作；財團法人民間司法改革基金會備份。
